【裁判字號】    89,再,69
【裁判日期】    891002
【裁判案由】    聲請再審
【裁判全文】
臺灣高等法院臺南分院民事裁定  八十九年度再字第六九號  Ｊ
      聲  請  人  甲  ○  ○
右聲請人對於北回實業股份有限公司與財政部台灣省南區國稅局嘉義市分局間執行事
件，就本院中華民國八十九年八月三十一日確定裁定（八十九年度抗字第四一八號）
，聲請再審，本院裁定如左：
      主      文
再審之聲請駁回。
聲請訴訟費用由聲請人負擔。
      理      由
一、按提起再審之訴，必以原確定判決之訴訟當事人為限，案外人第三人不受該判決
    之拘束，自不得對於該判決提起再審之訴，最高法院著有十八年上字第二六八０
    號判例可資參照；又聲請再審，依民事訴訟法第五百零七條準用第五百零一條第
    一項第四款規定，即應表明再審理由及關於再審理由並遵守不變期間之證據，此
    為必須具備之程式。又所謂表明再審理由，必須指明確定裁定有如何合於法定再
    審事由之具體情事始為相當。倘僅泛言有何條款之再審事由，而無具體情事者，
    仍難謂已合法表明再審事由。既未合法表明再審事由即為無再審之事由，性質上
    無庸命其補正（參照最高法院六十一年度台再字第一三七號判例意旨）。又當事
    人聲請再審，雖聲明係對某件裁定為再審，但審查其再審訴狀理由，實為指摘原
    確定裁判或前次之再審裁判如何違法，而對該聲明不服之再審裁定，則毫未指明
    有如何法定再審理由，此種情形，可認為未合法表明再審理由，逕以其再審之聲
    請為不合法駁回之（參照最高法院六十九年第三次民事庭會議決定(一)）。
二、查本件聲請人依其聲請再審書狀所載，係對於本院八十九年度抗字第四一八號裁
    定聲請再審，惟查本院八十九年度抗字第四一八號裁定所載之當事人為北回實業
    股份有限公司及財政部台灣省南區國稅局嘉義市分局，而非本件聲請人與財政部
    台灣省南區國稅局嘉義市分局，有聲請人提出之該裁定影本一份附卷可按。是依
    前揭說明，如欲對上開裁定聲請再審，應為北回實業股份有限公司或財政部台灣
    省南區國稅局嘉義市分局，而非本件聲請人，乃聲請人竟對上開裁定聲請再審，
    其聲請自屬不合法，應予駁回。
三、第查本件聲請人聲請對本院八十九年度抗字第四一八號裁定再審，核其聲請狀內
    表明之再審理由，無非一再說明本院八十九年度抗字第四一八號裁定違背大法官
    會議釋字第三十五號、第三十七號、第四十三號、第一三七號、第一八五號、第
    二八九號解釋，爰依民事訴訟法第四百九十六條第一項規定聲請再審云云，惟並
    未於其聲請再審狀內表明該確定裁定究有如何合於民事訴訟法第四百九十六條第
    一項何款規定之具體情事，則未據明，依上開說明，其聲請自非合法。
四、再查，本院八十九年度抗字第四一八號裁定所載之當事人即抗告人北回實業股份
    有限公司，其在前抗告程序之聲明意旨略為：相對人財政部台灣省南區國稅局嘉
    義市分局聲請執行之稅款發生於民國六十九年、七十年間，時效已消滅，而不得
    執行，爰聲明異議云云。前審裁定以依強制執行法第十二條第一項之規定，當事
    人之聲明異議，以對於執行法院強制執行之命令、實施強制執行之方法、強制執
    行時應遵守之程序或其他侵害利益之情事為限。若對於執行名義是否合法成立，
    有所爭執或執行名義所載之債權是否已罹於時效，則非聲明異議所能救濟。蓋違
    法判決並非當然無效，給付判決一經確定，無論其判斷是否違法，執行法院均應
    依債權人之聲請開始執行，債務人不得以判決違法為理由聲明異議。如對於執行
    名義有實體上之爭執，非執行處所能審究，應另行起訴解決等語，而認抗告人之
    聲明異議為無理，駁回其聲明，核無不合，並無違背法令，併此敘明。
五、據上論結，本件再審之訴為不合法，依民事訴訟法第五百零七條、第五百零二條
    第一項、第九十五條、第七十八條，裁定如主文。
中      華      民      國    八十九    年      十      月      二      日
                                    臺灣高等法院臺南分院民事第四庭
~B1審判長法官  王    惠    一
~B2      法官  張    世    展
~B3      法官  蘇    清    恭
右為正本係照原本作成。
不得再抗告。
中      華      民      國    八十九    年      十      月      三      日
~B法院書記官  邱    春    榮


司法院資訊處製作；財團法人民間司法改革基金會備份。
